【裁判字號】    98,交聲,1707
【裁判日期】    980521
【裁判案由】    聲明異議
【裁判全文】
臺灣臺中地方法院交通事件裁定        98年度交聲字第1707號
原處分機關  交通部公路總局台中區監理所
異  議  人
即受處分人  甲○○
上列異議人即受處分人因違反道路交通管理處罰條例案件，對於
交通部公路總局台中區監理所民國98年4月30日所為之裁決（中
監違字第裁60-Z00000000號違反道路交通管理事件裁決書），聲
明異議，本院裁定如下：
    主    文
原處分關於吊扣駕駛執照十二個月部分撤銷。
甲○○汽車駕駛人，駕駛汽車（自用一般小客車）經測試檢定酒
精濃度超過規定標準，吊扣小型車普通駕駛執照一年。
    理    由
一、原處分機關略以：異議人即受處分人甲○○（下稱受處分人
    ）駕駛車牌號碼1492-JZ號自用一般小客車，於民國98年4月
    16日23時38分許，在國道三號北上207公里處，因「酒後駕
    車，經測試檢定酒精濃度0.52MG/L」之違規，為國道公路警
    察局第七警察隊以公警局交字第Z00000000號舉發違反道路
    交通管理事件通知單舉發。受處分人係違反道路交通管理處
    罰條例第35條第1項第1款規定，本所於98年4月30日以中監
    違字第裁60-Z00000000號裁決書，裁處罰鍰新台幣三萬四千
    五百元，並吊扣汽車駕駛執照十二個月，施以道安講習，受
    處分人不服聲明異議，未逾法定期限。依道路交通管理處罰
    條例第35條第1項第1款規定，汽車駕駛人，駕駛汽車經測試
    檢定酒精濃度超過規定標準者，處新台幣一萬五千元以上六
    萬元以下罰鍰，並當場移置保管該汽車及吊扣其駕駛執照一
    年。受處分人曾於80年1月30日考領職業大貨車駕駛執照，
    因違反道路交通管理處罰條例第26條規定，為交通部公路總
    局嘉義區監理所雲林監理站於91年4月17日逕行註銷，另於
    91年4月22日換領普通大貨車駕駛執照。受處分人曾考領職
    業大貨車駕駛執照，當深知以職業駕駛為生者，對駕駛員本
    身及用路人生命安全負有重大保護義務，卻仍酒後駕駛1492
    -JZ號自小客車，危害道路安全甚鉅，且受處分人職業駕駛
    執照既經註銷，違規當時僅領有普通大貨車駕駛執照，非以
    駕駛為職業，自不能以「工作需要駕照」為由，免除吊扣普
    通大貨車駕駛執照之處分。受處分人原領有職業大貨車駕駛
    執照，雖由職業小客車駕駛晉級考試而持有，然該職業駕駛
    執照既已吊銷，原領有之職業小客車駕駛執照依道路交通管
    理處罰條例第68條規定一併吊銷在案，現持有之普通大貨車
    駕駛執照係以其具有職業大貨車駕駛技術而換領，雖高一級
    駕駛執照可駕駛較低一級之車類，但並未同時領有小客車駕
    駛執照，因此，並無小客車駕駛執照可資吊扣，僅能執行其
    目前領有之有效普通大貨車駕駛執照。本所依法吊扣其普通
    大貨車駕駛執照，未逾越比例原則等語。
二、受處分人則以：伊以駕駛大貨車為業，一家生計均靠伊，並
    有殘障母親須照顧，又有卡債在身，若大貨車駕駛執照遭吊
    扣，形同失業，望能不要吊扣大貨車駕駛執照等語，聲明異
    議。
三、按汽車駕駛人，飲用酒類或其他類似物後其吐氣所含酒精濃
    度超過每公升零點二五毫克或血液中酒精濃度超過百分之零
    點零五以上者，不得駕車；又汽車駕駛人，駕駛汽車經測試
    檢定酒精濃度超過規定標準者，處新台幣一萬五千元以上六
    萬元以下罰鍰，並當場移置保管該汽車及吊扣其駕駛執照一
    年，雖為道路交通安全規則第114條第2款及道路交通管理處
    罰條例第35條第1項第1款所明定。惟查:
（一）道路交通管理處罰條例第68條業於94年12月14日公布修正
      ，並自95年3月1日施行。修正前該條係規定「汽車駕駛人
      ，因違反本條例及道路交通安全規則之規定，受吊扣或吊
      銷駕駛執照處分時，吊扣或吊銷其持有各級車類之駕駛執
      照」，而修正後該條則規定「汽車駕駛人，因違反本條例
      及道路交通安全規則之規定，受吊銷駕駛執照處分時，吊
      銷其持有各級車類之駕駛執照」，其修正理由乃因舊法將
      違法或違規駕駛人所持有之各級車類之駕駛執照一併吊扣
      或吊銷，失之苛酷，影響人民工作及生活甚鉅，故修正後
      道路交通管理處罰條例第68條限縮適用範圍，僅規定受吊
      銷駕駛執照處分時，始吊銷其持有之各級車類之駕駛執照
      ，亦即受吊扣駕駛執照處分時，不再吊扣其持有各級車類
      之駕駛執照。
（二）本件違規行為係發生於98年4月16日，應依修正後道路交
      通管理處罰條例第68條之規定裁處，修正後道路交通管理
      處罰條例第68條既將吊扣之情形排除，依上揭說明，駕駛
      人受吊扣駕駛執照處分時，不再吊扣其持有各級車類之駕
      駛執照，原處分機關於作成吊扣駕駛執照處分時，自應就
      受處分人所應吊扣之駕駛執照種類予以限定，始符合依法
      行政原則，不能因汽車駕駛人取得高一級車類之駕駛資格
      者，應換發駕駛執照，並准其駕駛較低級車類之車輛，且
      於實務上僅逐級核給汽車駕駛執照一張，致持有較高級車
      類之駕駛執照者，因駕駛較低級車類違規，須吊扣較低級
      車類之駕駛執照時，產生技術層面之困難，而逕行吊扣其
      持有之較高級車類之駕駛執照，而置相關法令於不顧，甚
      或逾越比例原則，侵害人民之工作權。
（三）受處分人持有普通大貨車駕駛執照，於98年4月16日23時3
      8分許，駕駛車牌號碼1492-JZ號自用一般小客車，在國道
      三號北上207公里處，因「酒後駕車，經測試檢定酒精濃
      度0.52MG/L」之違規，為國道公路警察局第七警察隊以公
      警局交字第Z00000000號舉發違反道路交通管理事件通知
      單舉發，受處分人係違反道路交通管理處罰條例第35 條
      第1項第1款規定等情，為原處分機關及受處分人所不爭執
      ，並有國道公路警察局公警局交字第Z00000000號舉發違
      反道路交通管理事件通知單影本在卷可稽，依上揭說明，
      受處分人應受之處分為限制其駕駛普通小型車之權利，即
      吊扣其小型車普通駕駛執照。
四、綜上所述，本件原處分機關未審酌受處分人係持有普通大貨
    車駕駛執照，而駕駛自用一般小客車違規，且道路交通管理
    處罰條例第68條規定業已修正如前所述，逕為裁處吊扣「駕
    駛執照十二個月」，將包括受處分人持有各級駕駛執照十二
    個月之駕車行路資格及權利均予剝奪，與上揭修正意旨有違
    ，難認允當，本件聲明異議為有理由，應由本院將原處分關
    於吊扣「駕駛執照十二個月」部分之裁罰撤銷，並就該撤銷
    部分改諭知如主文第二項所示之處分。至原處分機關另裁處
    受處分人罰緩新台幣三萬四千五百元，施以道安講習部分，
    聲明異議意旨並未指摘及此，本院無由審酌，併此敘明。
據上論斷，應依道路交通管理處罰條例第87條第2項，道路交通
案件處理辦法第20條，裁定如主文。
中    華    民    國    98    年    5     月    21    日
                  交通法庭    法  官  鍾堯航
上正本證明與原本無異。
如不服本裁定應於送達後五日內向本院提出抗告狀。
                              書記官  吳淑願
中    華    民    國    98    年    5     月    21    日


司法院資訊處製作；財團法人民間司法改革基金會備份。
